【裁判字號】    99,審訴緝,105
【裁判日期】    991129
【裁判案由】    毒品危害防制條例
【裁判全文】
臺灣高雄地方法院刑事判決            99年度審訴緝字第105號
公  訴  人  臺灣高雄地方法院檢察署檢察官
被      告  程衍心
上列被告因違反毒品危害防制條例案件，經檢察官提起公訴（99
年度毒偵字第2086號），被告於本院準備程序進行中為有罪之陳
述，經本院合議庭裁定由受命法官獨任改依簡式審判程序審理，
並判決如下：
    主  文
程衍心施用第一級毒品，累犯，處有期徒刑拾月；又施用第二級
毒品，累犯，處有期徒刑肆月。應執行有期徒刑壹年。
    事  實
一、程衍心前因施用毒品案件，經臺灣臺東地方法院（下稱臺東
    地院）以民國88年度少調字第63號裁定送觀察勒戒後，因無
    繼續施用毒品傾向，於88年8 月20日執行完畢釋放，並經臺
    東地院於88年8 月23日以88年度少調字第63號裁定不付審理
    確定。復於上開觀察勒戒執行完畢後5 年內之90年間，因再
    犯施用毒品案件，經臺東地院裁定送觀察勒戒後，認有繼續
    施用毒品之傾向，再經臺東地院裁定令入戒治處所施以強制
    戒治，嗣經臺東地院裁定停止戒治付保護管束，於91年4 月
    30日停止戒治而出所，於91年9 月6 日視為執行完畢。復於
    95年間，因再犯施用毒品案件，經臺灣臺南地方法院以96年
    度簡字第192 號判決判處有期徒刑6 月確定，於96年5 月25
    日易科罰金執行完畢。復於96年間，因再犯施用毒品案件，
    經臺灣臺南地方法院以96年度訴字第1176號判決判處有期徒
    刑8 月、8 月，應執行有期徒刑1 年確定，於98年1 月9 日
    縮刑期滿執行完畢。猶不知戒絕毒癮，明知海洛因及甲基安
    非他命分別係毒品危害防制條例第2 條第2 項第1 款及第2
    款所分別明定之第一級毒品及第二級毒品，不得持有、施用
    ，復基於施用第一級毒品海洛因之犯意，於99年1 月11日中
    午某時許，在高雄市三民區○○○路221 號之佳宏飯店505
    室之房間內，以將海洛因摻水後，置入針筒注射血管之方式
    ，施用第一級毒品海洛因1 次。另基於施用第二級毒品甲基
    安非他命之犯意，於99年1 月11日晚間某時許，在前揭飯店
    內，以將甲基安非他命置入玻璃球燒烤，待產生煙霧後，吸
    食煙霧之方式，施用第二級毒品甲基安非他命1 次。嗣於99
    年1 月14日下午6 時許，在高雄市三民區○○○路221 號前
    ，因其手臂有針孔之痕跡為警盤查，經得其同意採集尿液送
    驗，檢驗結果呈嗎啡及甲基安非他命陽性反應，而知上情。
二、案經高雄市政府警察局三民第一分局移送臺灣高雄地方法院
    檢察署檢察官偵查起訴。
    理  由
一、本件被告程衍心所犯均係死刑、無期徒刑、最輕本刑為3 年
    以上有期徒刑以外之罪，其於準備程序中就被訴事實均為有
    罪之陳述，經本院告知簡式審判程序之旨，並聽取檢察官及
    被告之意見後，合議庭裁定由受命法官獨任進行簡式審判程
    序，合先敘明。
二、上開事實，業據被告於偵訊及本院審理時坦承不諱（見偵卷
    第11至12頁、本院審訴緝卷第20頁）。且經警採集其尿液送
    高雄市立凱旋醫院檢驗結果，被告尿液均分呈嗎啡及甲基安
    非他命陽性反應，有毒品案件尿液送驗編號與真實姓名對照
    表、高雄市立凱旋醫院濫用藥物尿液檢驗報告可稽（見警卷
    第11至12頁）。爰審酌：（一）氣相層析質譜儀（GC／MS）
    乃目前就藥物篩檢結果必須進一步確認時最常採用之確認方
    法，因此在良好的操作條件之下，以氣相層析質譜儀作藥物
    及其代謝物之定性及定量分析，幾乎不會有偽陽性反應產生
    ，業經行政院國軍退除役官兵輔導委員會台北榮民總醫院於
    83年4 月7 日以（83）北總內字第03059 號函示明確。（二
    ）海洛因係嗎啡經化學合成之半人工合成品，毒性倍於嗎啡
    ，其經吸食或施打入人體，經新陳代謝作用又分解成嗎啡，
    故海洛因在進入人體後，均以嗎啡型態排於尿液中，故於吸
    食或施打海洛因者尿液中，可檢出嗎啡陽性反應，業經憲兵
    司令部80年5 月7 日以（80）鑑驗字第1746號函示明確。（
    三）而甲基安非他命經口服投與後約百分之70於24小時內自
    尿中排出，約百分之90於96小時內自尿中排出，且甲基安非
    他命成分之檢出與其投與方式、投與量、個人體質、採尿時
    間與檢測儀器之精密度等諸多方式有關，因此僅憑尿液中呈
    甲基安非他命陽性反應，並無法確實推算吸食時間距採集時
    間之長短，惟依上述資料推斷，最長不會超過4 日即96小時
    ，亦經行政院衛生署藥物食品檢驗局81年2 月8 日81藥檢一
    字第001156號函示明確。從而，被告尿液經以氣相層析質譜
    儀鑑驗後，結果分呈嗎啡及甲基安非他命陽性反應，已如前
    述，是依前開函示意旨，被告自白核與事實相符。
三、按毒品危害防制條例於92年7 月9 日修正公布，自93年1 月
    9 日施行，其中第20條、第23條將施用毒品之刑事處遇程序
    ，區分為「初犯」及「5 年內再犯」、「5 年後再犯」。依
    其立法理由之說明：「初犯」，經觀察、勒戒或強制戒治後
    ，應為不起訴處分或不付審理之裁定；經觀察、勒戒或強制
    戒治執行完畢釋放後，「5 年內再犯」者，因其再犯率甚高
    ，原實施之觀察、勒戒及強制戒治既已無法收其實效，爰依
    法追訴或裁定交付審理。至於經觀察、勒戒或強制戒治執行
    完畢釋放後，「5 年後再犯」者，前所實施之觀察、勒戒或
    強制戒治已足以遮斷其施用毒品之毒癮，為期自新及協助其
    斷除毒癮，仍適用「初犯」規定，先經觀察、勒戒或強制戒
    治之程序。從而依修正後之規定，僅限於「初犯」及「5 年
    後再犯」二種情形，始應先經觀察、勒戒或強制戒治程序。
    倘被告於5 年內已再犯，經依法追訴處罰，縱其第3 次（或
    第3 次以上）再度施用毒品之時間，在初犯經觀察、勒戒或
    強制戒治執行完畢釋放5 年以後，已不合於「5 年後再犯」
    之規定，且因已於「5 年內再犯」，顯見其再犯率甚高，原
    實施觀察、勒戒或強制戒治，已無法收其實效，即應依該條
    例第10條處罰（最高法院95年5 月9 日95年度第7 次刑事庭
    會議決議參照）。查被告前因施用毒品案件，經臺東地院以
    88年度少調字第63號裁定送觀察勒戒後，因無繼續施用毒品
    傾向，於88年8 月20日執行完畢釋放，並經臺東地院於88年
    8 月23日以88年度少調字第63號裁定不付審理確定。復於上
    開觀察勒戒執行完畢後5 年內之90年間，因再犯施用毒品案
    件，經臺東地院裁定送觀察勒戒後，認有繼續施用毒品之傾
    向，再經臺東地院裁定令入戒治處所施以強制戒治，嗣經臺
    東地院裁定停止戒治付保護管束，於91年4 月30日停止戒治
    而出所，於91年9 月6 日視為執行完畢。復於95年間，因再
    犯施用毒品案件，經臺灣臺南地方法院以96年度簡字第192
    號判決判處有期徒刑6 月確定之事實，有臺灣高等法院被告
    前案紀錄表在卷可憑。是被告雖係於上開強制戒治執行完畢
    釋放5 年後再犯本案2 罪，然其前次所犯臺灣臺南地方法院
    96年度簡字第192 號施用毒品案件，係在上開強制戒治執行
    完畢後5 年內所為，而屬「5 年內再犯」之情形，依最高法
    院上開決議之意旨，被告本件施用海洛因及甲基安非他命之
    犯行，均應依法論科。從而，本案事證明確，被告犯行，堪
    予認定。
四、核被告所為，係犯毒品危害防制條例第10條第1 項之施用第
    一級毒品及同條例第10條第2 項之施用第二級毒品罪。被告
    持有第一級、第二級毒品之行為，均已為其後施用之高度行
    為所吸收，均不另論罪。被告所犯上開施用第一級毒品罪及
    施用第二級毒品罪，犯意各別、行為互殊，應分論併罰。又
    被告曾因如事實欄所示犯行，經法院判決如事實欄所示罪刑
    確定，於98年1 月9 日縮刑期滿執行完畢之事實，此有前開
    前案紀錄表可佐，是其5 年以內故意再犯本件有期徒刑以上
    之2 罪，均為累犯，各應依刑法第47條第1 項規定，均加重
    其刑。本院審酌被告前經觀察勒戒、強制戒治及有期徒刑執
    行完畢，猶不思戒除毒癮，顯見其並無堅定戒癮之意志，惟
    念其行為尚未危害他人及其犯後坦承犯行，態度尚稱良可等
    一切情狀，分別量處如主文所示之刑，並依刑法第51條第5
    款之規定，定其應執行刑，以資警惕。
據上論斷，應依刑事訴訟法第273 條之1 第1 項、第299 條第1
項前段，毒品危害防制條例第10條第1 項、第2 項，刑法第11條
前段、第47條第1 項、第51條第5 款，判決如主文。
本案經檢察官王兆琳到庭執行職務。
中    華    民    國    99    年    11    月    29    日
                    刑事第十庭  法  官  方錦源
以上正本證明與原本無異。
如不服本判決應於收受本判決後10日內向本院提出上訴書狀，並
應敘述具體理由，如未敘述上訴理由者，應於上訴期間屆滿後20
日內補提理由書狀於本院（均須按他造當事人之人數附繕本）「
切勿逕送上級法院」。
中    華    民    國    99    年    11    月    29    日
                                書記官  黃勤涵
附錄條文：
毒品危害防制條例第10條第1 項、第2 項：
施用第一級毒品者，處6 月以上5 年以下有期徒刑。
施用第二級毒品者，處3 年以下有期徒刑。

司法院資訊處製作；財團法人民間司法改革基金會備份。
